【裁判字號】    97,上易,520
【裁判日期】    970710
【裁判案由】    贓物
【裁判全文】
臺灣高等法院高雄分院刑事判決         97年度上易字第520號
上  訴  人  臺灣高雄地方法院檢察署檢察官
被      告  丙○○
被      告  甲○
上列上訴人因被告贓物案件，不服臺灣高雄地方法院96年度易字
第2282號中華民國97年5 月12日第一審判決（起訴案號：臺灣高
雄地方法院檢察署96年度偵字第15421 號），提起上訴，本院判
決如下：
    主  文
上訴駁回。
    理 由
一、本案經本院審理結果，認第一審所為公訴不受理之判決，認
    定證據、適用法律及結論均無不當，應予維持，並引用第一
    審判決書記載之證據及理由（如附件）。
二、按不起訴處分已確定者，如無刑事訴訟法第260 條所列各款
    得對於同一案件再行起訴之情形，應依同法第303 條第4 款
    諭知不受理之判決，又得對於已經不起訴處分確定之案件再
    行起訴之新事實、新證據，乃不起訴處分以前未經發現至其
    後始行發現，且足認被告有犯罪嫌疑者而言（最高法院73年
    度台上字第1015號判決參照）。本件檢察官係以被告丙○○
    於95年8 月2 日另案被告黃老彭被訴故買贓物案件審理中（
    原審法院案號95年度簡上字第238 號）到庭作證，陳稱：曾
    經在88年3 月左右1 次賣3 支吊桿予另案被告黃老彭，高雄
    地檢署93年度他字第1250號案卷第46頁所附之半張估價單（
    日期：88年3 月2 日；書寫字樣：吊桿3 支、欠19萬）為伊
    所寫，該估價單是前開所指於88年3 月左右與另案被告黃老
    彭買賣3 支吊桿的估價單等語，因認已發現新事實及新證據
    ，符合刑事訴訟法第260 條規定，故予以提起公訴。惟被告
    丙○○對於另案被告黃老彭所提，用以證明另案被告黃老彭
    所陳之曾於88年3 月份向被告丙○○購買3 支吊桿之NO5075
    84號估價單（參見93年度他字第1250號卷第46頁）上所書「
    吊桿2 支」、「8 萬」等字樣坦言為伊所寫；亦不爭執另案
    被告黃老彭提出之88年3 月12日開立，買受人：順暉汽車貨
    運有限公司、品名：吊桿中古、數量：1 支、銷售金額（含
    稅）：52,511元之發票，為伊叫其妻即被告甲○所開立之情
    ，即被告丙○○在臺灣高雄地方法院檢察署94年度偵字第72
    06號不起訴處分案偵查中並不爭執曾於88年3 月份出售3支
    吊桿予另案被告黃老彭此等事實，是上開被告丙○○於95年
    8 月2 日另案被告黃老彭被訴故買贓物案件審理中所為證述
    ，已難認係「不起訴處分以前未經發現至其後始行發現之新
    證據」。況本件檢察官係起訴丙○○、甲○二人明知某不詳
    年籍姓名之人向渠等兜售之大型吊桿1 具，係屬來歷不明之
    贓物（該大型吊桿原裝置於被害人乙○○所有車號XC-322大
    貨車，該車於88年2 月26日3 時許，在臺南縣新化鎮○○路
    781 號前失竊），竟仍共同基於故買贓物之犯意，向該人買
    受之故買贓物犯嫌，則上開被告丙○○之證述有關其曾於88
    年3 月間1 次售賣3 支吊桿予另案被告黃老彭等事實，縱認
    可證明其曾出售上開大型吊桿予黃老彭之事實，然亦不足以
    作為證明被告丙○○2 人有向不詳姓名之人故買贓物之犯行
    之證據，自不足認係刑事訴訟法第260 條第1 款之發現「新
    證據」。
三、原審以本件並未出現有何不起訴處分前未經發現，至其後始
    行發現，且足認被告有犯罪嫌疑之新證據，而認檢察官之再
    行起訴並不合法，因依刑事訴訟法第303 條第4 款之規定為
    不受理判決，經核即無違誤，檢察官上訴意旨仍執陳詞指摘
    原判決不當，尚無可採，上訴為無理由，應予駁回。又本件
    係對於原審諭知不受理之判決上訴，本院認其為無理由而駁
    回上訴，依刑事訴訟法第372 條之規定，不經言詞辯論為之
    。
四、據上論斷，應依刑事訴訟法第368 條、第372 條、第373 條
    ，判決如主文。
中    華    民    國    97    年    7     月    10    日
                刑事第一庭  審判長法  官  郭雅美
                                  法  官  張意聰
                                  法  官  莊崑山
以上正本證明與原本無異。
本判決不得上訴。
中    華    民    國    97    年    7     月    10    日
                                  書記官  葉淑華
附件：
臺灣高雄地方法院刑事判決              96年度易字第2282號
公  訴  人  臺灣高雄地方法院檢察署檢察官
被      告  丙○○  男  民國○○年○月○○日生
                    身分證統一編號：Ｚ000000000號
                    住高雄市新興區○○○○路103號
            甲  ○  女  民國○○年○月○日生
                    身分證統一編號：Ｚ000000000號
                    住高雄市新興區○○○○路103號
共      同
選任辯護人  吳賢明律師
            羅鼎城律師
            陳慧錚律師
上列被告因贓物案件，經檢察官提起公訴（96年度偵字第15421號）
，本院判決如下：
    主  文
本件公訴不受理。
    理  由
一、公訴意旨略以：被告丙○○、甲○係夫妻關係，共同經營位
    於高雄市新興區○○○○路103 號「彰秀貿易有限公司」。
    於民國88年2 月26日至88年3 月間某日，明知某不詳年籍姓
    名之人向渠等兜售之大型吊桿1 具，係屬來歷不明之贓物（
    該大型吊桿原裝置於被害人乙○○所有車號XC-322大貨車，
    該車於88年2 月26日3 時許，在臺南縣新化鎮○○路781 號
    前失竊），竟仍共同基於故買贓物之犯意，向該人買受。嗣
    於88年3 月2 日，在上開公司內將上開贓物大型吊桿1 具及
    其他2 具小型吊桿，以新台幣（以下同）23萬元之代價售予
    另案被告黃老彭（業經臺灣高雄地方法院判決無罪、臺灣高
    等法院高雄分院駁回上訴確定），由被告丙○○填寫估價單
    2 紙，被告甲○開立5 萬元之發票交予另案被告黃老彭，另
    案被告黃老彭則分別於88年3 月2 日交付現金4 萬元，88年
    3 月12日交付現金6 萬元及面額13萬元之客票1 紙予被告甲
    ○。另案被告黃老彭又經案外人林武德（已另經檢察官為不
    起訴處分）介紹，以24萬元將上開贓物吊桿售予案外人曹輝
    彥（已另經檢察官為不起訴處分）。案外人曹輝彥購入該吊
    桿後，將之送往高雄縣仁武鄉○○街某處由案外人陳茯勝（
    已另經檢察官為不起訴處分）所經營之「隆億吊車保養廠」
    整修，嗣於88年4 月8 日上午11時許，為警在該保養廠查獲
    而循線查悉上情。因認被告丙○○、甲○均涉犯刑法第349
    條第2 項之故買贓物罪嫌。
二、按案件曾為不起訴處分、撤回起訴或緩起訴期滿未經撤銷，
    而違背刑事訴訟法第260 條之規定再行起訴者，法院應諭知
    不受理之判決，並得不經言詞辯論為之，刑事訴訟法第303
    條第4 款及第307 條分別定有明文。又依刑事訴訟法第260
    條第1 款規定，不起訴處分已確定或緩起訴處分期滿未經撤
    銷者，非有發現新事實或新證據，或有同法第420 條第1 項
    第1 款、第2 款、第4 款或第5 款所定得為再審原因之情形
    者，不得對於同一案件再行起訴，而此所謂發現新事實或新
    證據者，係指於不起訴處分前未經發現至其後始行發現者而
    言，若不起訴處分前，已經提出之證據，經檢察官調查斟酌
    者，即非該條款所謂發見之新證據，不得據以再行起訴（最
    高法院57年臺上字第1256號判例可資參照）。
三、經查，被告丙○○、甲○因涉嫌於前開時、地，明知不詳年
    籍姓名之人所兜售之大型吊桿1具，係屬來路不明之贓物（
    乃拆解自被害人乙○○於前述時地失竊之車號XC-322號大貨
    車），而仍以不詳代價加以購買，其後再出售予另案被告黃
    老彭，嗣因另案被告黃老彭經由案外人林武德仲介，以24萬
    元代價將該吊桿售予案外人曹輝彥，案外人曹輝彥買受後將
    該吊桿送往案外人陳茯勝經營之「隆億吊車保養廠」修理，
    而在88年4 月8 日上午11時許，為警在該保養廠查獲該吊桿
    係被害人乙○○所失竊之物，涉犯刑法第349 條第2 項故買
    贓物罪嫌，經臺灣高雄地方法院檢察署（下稱高雄地檢署）
    檢察官以94年度偵字第7206號偵查後，因認被告丙○○、甲
    ○均罪嫌不足，而於94年11月15日為不起訴處分，並經確定
    在案之事實，有該不起訴處分書及臺灣高等法院被告前案紀
    錄表在卷可稽。而本件被告丙○○、甲○所涉之犯罪事實，
    與上開經不起訴處分確定者，均屬同一犯罪事實。又本件檢
    察官係於上開不起訴處分確定後之96年6 月30日，就本案提
    起公訴，並於同年7 月6 日繫屬本院（此有起訴書及高雄地
    檢署移送函及本院收案戳章可證），則本案得否為實體判決
    ，即應視是否合乎刑事訴訟法第260 條之規定以決。而依本
    件起訴書所示，檢察官係以被告丙○○於95年8 月2 日另案
    被告黃老彭被訴故買贓物案件審理中（本院案號95年度簡上
    字第238 號）到庭作證，陳稱：曾經在88年3 月左右1 次賣
    3 支吊桿予另案被告黃老彭，高雄地檢署93年度他字第1250
    號案卷第46頁所附之半張估價單（日期：88年3 月2 日；書
    寫字樣：吊桿3 支、欠19萬）為伊所寫，該估價單是前開所
    指於88年3 月左右與另案被告黃老彭買賣3 支吊桿的估價單
    等語，因認已發現新事實及新證據，符合刑事訴訟法第260
    條規定，故予以提起公訴。惟按，刑事訴訟法第260 條第1
    款所謂發現新事實訴證據，係指於不起訴處分前未經發現，
    至其後始行發現，且足認被告有犯罪嫌疑者而言。又「被告
    之自白，非出於強暴、脅迫、利誘、詐欺、疲勞訊問、違法
    羈押或其他不正之方法，且與事實相符者，得為證據。」、
    「認定犯罪事實應依證據，為刑事訴訟法所明定，故被告否
    認犯罪事實所持之辯解，縱屬不能成立，仍非有積極證據足
    以證明其犯罪行為，不能遽為有罪之認定。」此分為刑事訴
    訟法第156 條第1 項、最高法院30年上字第1831號判例意旨
    所明揭，故刑事訴訟上，得為認定犯罪事實所憑之積極證據
    者，就被告而言，應以被告自白，即被告所為與犯罪事實有
    關，而不利於己之供述為限。然經本院調取被告丙○○、甲
    ○前揭不起訴處分案，以及另案被告黃老彭被訴故買贓物等
    案卷宗，綜觀被告丙○○於93年11月17 日 前揭不起訴案偵
    查中所為供述可知（參見高雄地檢署93年度他字第1250號卷
    第100 頁至第101 頁），被告丙○○對於另案被告黃老彭所
    提，用以證明另案被告黃老彭所陳之曾於88 年3月份向被告
    丙○○購買3 支吊桿之NO507584號估價單（參見93年度他字
    第1250號卷第46頁）上所書「吊桿2 支」、「8 萬」等字樣
    坦言為伊所寫；亦不爭執另案被告黃老彭提出之88年3 月12
    日開立，買受人：順暉汽車貨運有限公司、品名：吊桿中古
    、數量：1 支、銷售金額（含稅）：52511 元之發票（亦附
    於前揭卷第46頁）為伊叫其妻即被告甲○所開立之情，即被
    告丙○○在前揭不起訴處分案偵查中並不爭執曾於88年3 月
    份出售3 支吊桿予另案被告黃老彭此事實，被告丙○○於該
    案所爭執者為：其所出售予另案被告黃老彭之吊桿是進口自
    日本，而非被害人乙○○所失竊者。而被告丙○○於95年8
    月2 日本院95年度簡上字第238 號案審理時到庭作證，除為
    前開本件起訴書所引證詞外，就出售予另案被告黃老彭之吊
    桿來源，陳稱：88年3 月間，另案被告黃老彭向伊購買之3
    支吊桿，是日本進口的等語。可見被告丙○○於95年8 月2
    日另案審理中所為證述，僅是承認高雄地檢署93年度他字第
    1250號卷第46頁上方所附前揭半張估價單為其所開立，但仍
    一致爭執該出售予另案被告黃老彭吊桿乃日本進口而非被害
    人乙○○所失竊之物，並未自白有何故買被害人乙○○失竊
    之吊桿後，加以出售之故買贓物犯行，依上揭法條、判例意
    旨，並未出現有何不起訴處分前未經發現，至其後始行發現
    ，且足認被告有犯罪嫌疑之新證據，是本案檢察官以此作為
    符合刑事訴訟法第260 條規定之事由，尚有未合。此外，本
    案復查無其他符合刑事訴訟法第260 條規定之情形，揆諸上
    開說明，爰不經言詞辯論，逕為諭知不受理之判決。
據上論結，應依刑事訴訟法第303條第4款、第307條，判決如主文
。
中    華    民    國    97    年    5     月    12     日
                  刑事第六庭  審判長法  官  曾逸誠
                                    法  官  王  琁
                                    法  官  陳思睿
以上正本證明與原本無異。
如不服本判決應於收受本判決後10日內向本院提出上訴書狀，並
應敘述具體理由，如未敘述上訴理由者，應於上訴期間屆滿後20
日內補提理由書狀於本院（均須按他造當事人之人數附繕本）「
切勿逕送上級法院」。
中    華    民    國    97    年    5     月    13    日
                                    書記官  何慧娟


司法院資訊處製作；財團法人民間司法改革基金會備份。
